臺灣高等法院臺中分院刑事判決　　　　　　　　　　九十三年度上易字第八一號
　上　訴　人
　即　被　告　甲○○
右上訴人因詐欺案件，不服臺灣臺中地方法院九十二年度自緝字第六一七號中華民國
九十三年四月二十一日第一審判決，提起上訴，本院判決如左：
      主  文
原判決撤銷。
本件自訴不受理。
      理  由
一、自訴意旨略以：上訴人即被告（下稱被告）甲○○係新中堡建設股份有限公司（
    下稱新中堡公司）副總經理，與該公司總經理李俊能（所涉詐欺部分業經判決確
    定在案）共同意圖為自己不法所有，於民國（下同）八十一年七月二十日左右，
    同至台中市○○○路○段四五八號向自訴人乙○○佯稱：「新中堡公司投資房地
    產事業，很賺錢，若你願意投資，包你可賺巨利」云云，因被告甲○○係自訴人
    之妻弟，李俊能並係自訴人之妻林素梅之表弟，被告甲○○與李俊能二人並邀自
  訴人夫妻同至新中堡公司在台中縣龍井鄉之工地參觀，使自訴人誤信為真，於八
    十一年七月二十九日一同前往台中市第九信用合作社水湳分社將未到期之定期存
    款新臺幣（下同）一千萬元解約，扣除中途解約之違約金後剩餘九百九十七萬二
    千一百零二元，全部匯入李俊能設於台中市第七信用合作社國光分社之帳戶內，
    由李俊能於當日開立支票兌領，詎被告甲○○與李俊能二人於得款後，對自訴人
    參加該公司為股東之事均置若罔聞，更避不見面，自訴人始知受騙，因認被告涉
    犯刑法第三百三十九條第一項之詐欺罪嫌。
二、按告訴或請求乃論之罪，已不得為告訴或請求者，不得再行自訴；不得提起自訴
    而提起者，應諭知不受理之判決，刑事訴訟法第三百二十二條、第三百三十四條
    分別定有明文。次按三親等內之姻親觸犯詐欺罪者，須告訴乃論，刑法第三百四
    十三條、第三百二十四條第二項亦定有明文。查本件自訴人乙○○係被告甲○○
    之親姐夫，此已據自訴人及被告供明在卷，並有戶籍謄本一件附卷可稽，其等二
    人核屬二等旁系姻親關係，依前開規定，被告甲○○所犯詐欺罪，自須告訴乃論
    。次查自訴人乙○○於八十一年七月二十九日匯款給李俊能後，於一個星期後欲
    至新中堡公司拿取投資契約時，該公司即已人去樓空，此已據自訴人陳明在卷（
    本院卷第二十八頁、原審卷第五十八頁），是自訴人於八十一年八月初，即已知
    悉本件被告之犯罪行為及其為犯罪行為人，且自訴人於本院行準備程序時亦陳稱
    ：「‧‧‧我發現他們詐欺，並向他們討錢很久之後才告他們」（本院卷第二九
    頁），而自訴人竟遲至八十三年三月二十六日始行提起本件自訴（見八十三年自
    字第三六０號影印卷第一頁臺灣臺中地方法院收發室日期戳），顯已逾法定告訴
    期間，依法不得再行自訴，自應諭知自訴不受理之判決。原審未察，逕對被告論
    罪科刑，即有未洽，被告上訴意旨指摘原審判決不當，尚非全無理由，應由本院
    撤銷原審判決，另為自訴不受理之判決，並不經言詞辯論為之。
三、依刑事訴訟法第三百六十九條第一項前段、第三百六十四條、第三百三十四條、
    第三百四十三條、第三百零七條，判決如主文。
中      華      民      國      九十三    年    十一    月   二十九    日
                                    臺灣高等法院臺中分院刑事第十庭
                                          審判長法  官  林  照  明
                                   法  官  吳  重  政
                                                法  官  唐  光  義
右正本證明與原本無異。
不得上訴。
                                                書記官  王  麗  珍
中      華      民      國      九十三   年      十一     月    三十    日
                                                                        Ｒ
